【裁判字號】    95,易,831
【裁判日期】    950817
【裁判案由】    妨害自由
【裁判全文】
臺灣彰化地方法院刑事判決               95年度易字第831號
公  訴  人  臺灣彰化地方法院檢察署檢察官
被      告  甲○○
上列被告因恐嚇案件，經檢察官提起公訴（95年度選偵字第53號
），於本院準備程序中，被告就被訴事實為有罪之陳述，經裁定
改行簡式審判程序，本院判決如下：
    主  文
甲○○以加害生命之事，恐嚇他人致生危害於安全，處有期徒刑
月，如易科罰金，以銀元佰元即新台幣玖佰元折算壹日；緩
刑貳年。
扣案之鐵棍壹支，沒收。
    犯罪事實及理由
一、犯罪事實：
    甲○○於民國95年5月25日晚間，因懷疑彰化縣溪州鄉鄉民
    代表參選人丙○○毀損其兄林賢民之競選旗幟，且於飲酒後
    盛怒，即前往丙○○位於彰化縣溪州鄉○○村○○路○段600
    號之服務處加以理論，惟因雙方互有口角，理論未果，甲○○怒氣難止，於同日晚間10時30分許，返家持鐵棍1支再度
    前往上址，欲續與丙○○理論，丙○○之子乙○○見狀欲取
    走甲○○手持之鐵棍，甲○○心有不甘，遂基於恐嚇之犯意
    ，手持該鐵棍1支，並以加害生命之事出言向丙○○、乙○○恫稱：要再拿槍打死丙○○等語，使丙○○、乙○○心生
    畏懼，致生危害於安全。嗣為警在上址扣得甲○○所有供作
    案用之鐵棍1支。
二、按除被告所犯為死刑、無期徒刑、最輕本刑為3年以上有期
    徒刑之罪或高等法院管轄第1審案件者外，於前條第1項程序
    進行中，被告先就被訴事實為有罪之陳述時，審判長得告知
    被告簡式審判程序之旨，並聽取當事人、代理人、辯護人及
    輔佐人之意見後，裁定進行簡式審判程序；除簡式審判程序
    及簡易程序案件外，第1審應行合議審判，刑事訴訟法第273
    條之1第1項、第284條之1分別定有明文。本件被告甲○○所
    涉係死刑、無期徒刑、最輕本刑為3年以上有期徒刑之罪或
    高等法院管轄第1審案件以外之罪，並於本院行準備程序時
    就被訴事實為有罪之陳述，本院合議庭依前揭規定，經評議
    結果，裁定改由受命法官獨任行簡式審判程序。
三、上開事實，業據被告甲○○迭於警詢、偵查中及本院審理時
    坦承不諱，核與證人即被害人丙○○、乙○○及證人即在場
    者張政治於警詢及偵查中之證述內容相符，復有被告所有之
    鐵棍1支扣案可資佐證，足徵被告之自白確與事實相符，本
    件事證明確，被告犯行應堪認定。
四、我國刑法於94年2月2日修正公布，95年7月1日施行（下稱新
    法；修正前刑法下稱舊法）後，依最高法院95年度第8次刑
    事庭會議決議決議內容，有關新舊法之適用原則如下：
    (一)新法第2條第1項之規定，係規範行為後法律變更所生新舊
      法律比較適用之準據法，於新法施行後，應適用新法第2
      條第1項之規定，為「從舊從輕」之比較。
    (二)基於罪刑法定原則及法律不溯及既往原則，行為之處罰，
      以行為時之法律有明文規定者為限，必行為時與行為後之
      法律均有處罰之規定，始有新法第2條第1項之適用。
    (三)比較時應就罪刑有關之共犯、未遂犯、想像競合犯、牽連
      犯、連續犯、結合犯，以及累犯加重、自首減輕暨其他法
      定加減原因（如身分加減）與加減例等一切情形，綜其全
      部罪刑之結果而為比較。
    (四)從刑附屬於主刑，除法律有特別規定者外，依主刑所適用
      之法律。
    (五)就想像競合犯部分，新法第55條但書係科刑之限制，為法
      理之明文化，非屬法律之變更。
    本件被告行為後，刑法關於易科罰金之折算標準及主刑罰金
    刑部分均有修正，依前揭最高法院95年度第8次刑事庭會議
    決議內容，應綜其全部罪刑之結果而為比較後，始得判斷應
    適用新法或舊法，經本院為如附表所示之比較後，認本件依
    刑法第2條第1項前段，就易科罰金之折算標準及主刑罰金刑
    部分等適用，應依舊法適用，併此敘明。
五、核被告甲○○所為，係犯刑法第305條之恐嚇危害安全罪。
    被告同時同地恐嚇被害人丙○○、乙○○2人，乃一行為同
    時觸犯數罪名，係想像競合犯，應從一重之恐嚇危害安全罪
    處斷。爰審酌被告犯後坦認所為，且已與被害人丙○○、乙○○達成和解（見卷附彰化縣溪州鄉調解委員會調解書1紙
    ），並考量其因飲酒後一時衝動（參卷附酒精測定紀錄表1
    紙），犯後已頗具悔意，暨其犯罪動機、目的、手段、智識
    程度等一切情狀，量處如主文所示之刑，並諭知易科罰金之
    折算標準，以示懲儆。另刑法第74條雖於94年2月2日修正公
    布，並自95年7月1日施行，然有關緩刑之宣告，因非行為可
    罰性之法律規範變更問題，而應適用修正後之刑法第74 條
    之規定，被告甲○○5年以內未曾因故意犯罪受有期徒刑以
    上刑之宣告，此有臺灣高等法院被告前案紀錄表1份在卷可
    稽，而其於犯後業與被害人丙○○、乙○○達成和解，詳如
    前述，其經此次起訴審判後，當能知所警惕，而無再犯之虞
    ，本院因認所宣告之刑，以暫不執行為適當，爰依修正後刑
    法第74條第1項第2款之規定，併予宣告緩刑2年，以啟自新
    。又沒收為從刑之一種，且與主刑有其從屬關係，如行為後
    ，法律有所變更，但主刑之法定最高度及最低度刑，與修正
    前之舊法完全相同，或僅沒收之從刑規定有所更易，主刑未
    修正時，則沒收部分，固不生比較新舊法問題，則主刑依從
    舊原則後，從刑亦應適用修正前之法律（最高法院90年度臺
    上字第1731號可資參照），扣案之鐵棍1支為被告所有，已
    據被告供陳在卷，且係供犯罪所用之物，併依修正前刑法第
    38 條第1項第2款規定，宣告沒收。
六、據上論斷，應依刑事訴訟法第273條之1第1項、第299條第1
    項前段、第310條之2、第454條第1項，刑法第2條第1項前段
    、刑法第305條、刑法第55條、修正前刑法第41條第1項、修
    正前刑法第38條第1項第2款、刑法第74條第1項第2款，罰金
    罰鍰提高標準條例第1條前段，修正前罰金罰鍰提高標準條
    例第2條，判決如主文。
本案經檢察官吳宗達到庭執行職務。
中    華    民    國    95    年    8     月    17    日
                  刑事第二庭    法  官  郭麗萍
以上正本證明與原本無異。
如不服本判決，應於判決送達後10日內，向本院提出上訴狀（ 須
附繕本 ）。
告訴人或被害人對於判決如有不服具備理由請求檢察官上訴者，
其上訴期間之計算係以檢察官收受判決正本之日期為準。
中    華    民    國    95    年    8     月    17    日
                                書記官  張子涵
中華民國刑法第305條
（恐嚇危害安全罪）
以加害生命、身體、自由、名譽、財產之事，恐嚇他人致生危害
於安全者，處2年以下有期徒刑、拘役或3百元以下罰金。


司法院資訊處製作；財團法人民間司法改革基金會備份。
